【裁判字號】    98,消債更,215
【裁判日期】    981225
【裁判案由】    更生事件
【裁判全文】
臺灣屏東地方法院民事裁定           98年度消債更字第215號
聲  請  人
即 債 務人  甲○○
上列當事人因消費者債務清理事件聲請更生，本院裁定如下：
    主  文
更生聲請駁回。
聲請費用由聲請人負擔。
    理  由
一、按債務人對於金融機構因消費借貸、自用住宅借款、信用卡
    或現金卡契約而負債務，在聲請更生或清算前，應提出債權
    人清冊，以書面向最大債權金融機構請求協商債務清償方案
    並表明共同協商之意旨，消費者債務清理條例第151 條第1
    項定有明文。又聲請更生或清算不合程式或不備其他要件者
    ，法院應以裁定駁回之，但其情形可以補正者，法院應定期
    間先命補正，復為同條例第8 條所明定。
二、消費者債務清理條例第151 條第1 項之立法理由為：債務人
    受法院裁定開始更生或清算程序者，其生活、資格、權利等
    均將受限制，該等程序係債務清理之最後手段，於債務人無
    法與債權人協商時，始適用更生程序或清算程序清理其債務
    。債務人對於金融機構因消費借貸、自用住宅借款、信用卡
    或現金卡契約而負債務，其法律關係較單純明確，金融機構
    並已訂有債務協商機制。為使債務人得自主解決其債務，爰
    設本條，明定債務人對於金融機構因消費借貸、自用住宅借
    款、信用卡或現金卡契約而負債務之情形，採行協商前置主
    義，債務人應於聲請更生或清算前，應先行提出債權人清冊
    ，以書面向最大債權金融機構請求協商債務清償方案並表明
    共同協商之意旨。
三、本件債務人向本院聲請更生，雖主張：其因消費借貸、信用
    卡或現金卡契約，對金融機構負債務，曾以書面向最大債權
    權金融機構請求共同協商債務清償方案惟因無法支付，不得
    已毀諾，且其無擔保或無優先權之債務總額未逾新臺幣1,20
    0 萬元，復未經法院裁定開始清算程序或宣告破產云云。惟
    查：債務人確有對於金融機構因消費借貸、信用卡或現金卡
    契約而負債務，卻未曾以書面向最大債權金融機構請求共同
    協商債務清償方案而協商不成立等情，業據本院依職權向其
    最大債權銀行台新國際商業銀行股份有限公司函查，經該銀
    行98年11月19日陳報狀載明：「債務人於95年4 月8 日向本
    行聲請債務協商．．．詎料至債務人逾14天未簽回還款協議
    書，導致協商不成立．．．聲請人於本行之消費大致用於信
    用卡預借現金與信用卡習慣性之奢侈性消費，．．．」並提
    出「無擔保債務協商」審核表為證，是本件債務人當初向最
    大債權銀行僅係聲請「無擔保債務協商」，且未成立，則聲
    請人提起本件更生前，仍須依上開條例向最大債權銀行聲請
    前置協商。
四、綜上所述，本件聲請人聲請更生，既未遵循消費者債務清理
    條例第151 條第1 項之規定先行債務協商，且上開欠缺又屬
    無從補正，依上說明，自應駁回其更生之聲請，爰裁定如主
    文。
中    華    民    國    98    年    12    月    25    日
                        民事庭  法  官  羅培毓
上為正本係照原本作成
如不服本裁定，應於裁定送達後10日內，以書狀向本院提出抗告
，並繳納抗告費新臺幣1千元。
中    華    民    國    98    年    12    月    25    日
                            書  記  官  鄭靜芳


司法院資訊處製作；財團法人民間司法改革基金會備份。
